【裁判字號】    94,上易,49
【裁判日期】    950407
【裁判案由】    分割共有物
【裁判全文】
臺灣高等法院臺中分院民事裁定          94年度上易字第49號
    聲  請  人
    即被上訴人  甲○○
上列聲請人即被上訴人因與相對人即上訴人乙○○○等間分割共
有物事件，對於94年11月18日本院判決，聲請補充判決，本院裁
定如下：
    主  文
聲請駁回。
聲請程序費用由聲請人負擔。
    理  由
一、聲請意旨略以：聲請人於原審起訴時已聲明兩造共有之台中
    縣沙鹿鎮○○○段埔子小段第 183-3、183-5、183-7地號土
    地面積0.0992、0.2784、0.1609公頃各應更正為0.0943、0.
    2713、0.1525公頃，經原審駁回，聲請人雖未就此上訴，然
    ，持原審及本院判決前往地政事務所辦理分割登記均遭拒，
    爰依民事訴訟法第233條第1項聲請本院就上開地籍圖與登記
    簿面積不符部分予以補充判決等語。
二、按，聲請補充判決，以訴訟標的之一部、或訴訟費用之裁判
    有脫漏者為限，觀民事訴訟法第 233條第 1項規定自明；所
    謂訴訟標的之一部有脫漏，係指裁判主文既未就當事人請求
    之法律關係有所裁判，於理由復不予論述，完全忽略該部分
    為訴訟標的之法律關係之主張而言，最高法院64年度台聲字
    第65號判例、82年度台聲字第 644號裁定可資參照。查，聲
    請人首開更正登記之訴，為其原審訴之聲明第(一)項（參原審
    判決「事實及理由」第四大點），原審判決雖認「 183-3地
    號土地地籍圖面積為0.0943公頃，登記簿面積為0.0992公頃
    ， 183-5地號土地地籍圖面積為0.2713公頃，登記簿面積為
    0.2784公頃， 183-7地號土地地籍圖面積為0.1525公頃，登
    記簿面積為0.1609公頃，上揭地號土地圖、簿面積其差數已
    超出容許範圍，應以地籍圖面積為準，此有台中縣清水地政
    事務所複丈成果圖在卷可稽」（參該判決「事實及理由」第
    七大點），惟以其此部分請求「欠缺權利保護必要，為無理
    由」（參該判決「事實及理由」第八大點），而於主文第三
    項予以駁回。聲請人並未就此部分上訴，為其所自承，94年
    11月18日本院判決亦已於「事實及理由」第二大點部分敘明
    「(一)部分為原審判決駁回，未據聲明不服，已確定」，是則
    ，該部分訴訟並非當事人於本院請求之法律關係，本院並無
    該部分訴訟繫屬。故，本院判決主文未就此有所裁判，亦未
    於理由中予以論述，揆諸前揭裁判意旨，並無「訴訟標的之
    一部有脫漏」可言，聲請人聲請補充判決，於法即有未合。
三、次按，土地面積與土地登記簿所載不符，如係純由登記錯誤
    或技術引起之原測量錯誤，法院自得於地政機關辦理更正登
    記完畢後，為分割共有物之判決，毋庸原告追加更正共有土
    地面積之聲明。如屬上開以外之原因所致者，法院亦得依原
    告之請求，參考地政機關實測所得之面積，判決分割，並於
    理由欄敘明面積不符情節，待該判決確定後，當事人自得持
    該判決向地政機關聲請一併為更正與分割之登記（司法院84
    廳民一字第 13341號函參照）。又按，共有土地，經法院判
    決確定或和解、調解成立分割，共有人申請複丈分割時，發
    現地籍圖與土地登記簿所載面積不符時，應先辦理分割登記
    完畢後，再依法辦理更正，土地複丈與建物測量補充規定第
     2條規定甚明。則在分割共有物訴訟中，因實施分割測量時
    ，即發現地籍圖與土地登記簿所載面積不符情形，自亦不待
    法院併為辦理更正之判決，即可於分割共有物判決確定後，
    逕予辦理更正及分割登記。聲請人雖謂其持原審及本院判決
    聲請登記遭地政機關拒絕云云，惟，此乃其應循行政機關陳
    情程序以求解決之問題，究非得以向本院聲請補充判決之範
    疇，併予指明。
四、依民事訴訟法第95條、第78條，裁定如主文。
中    華    民    國    95    年    4     月    7     日
                    民事第五庭審判長法  官  陳滿賢
                                    法  官  古金男
                                    法  官  朱  樑
以上正本係照原本作成。
如不服本裁定應於送達後十日內向本院提出抗告狀，並繳納抗告
費新臺幣1,000元。
                                    書記官  陳俞豪
中    華    民    國    95    年    4     月    12    日
                                                      Ｂ


司法院資訊處製作；財團法人民間司法改革基金會備份。
